臺灣士林地方法院交通事件裁定　　　　　　　　　九十二年度交聲字第一一六六號
　　原處分機關　臺北巿交通事件裁決所
　　異 議人 即
　　受 處分 人　甲○○
右列異議人即受處分人因違反道路交通管理處罰條例案件，對於臺北市交通事件裁決
所九十二年十月二十一日所為之處分（原處分案號：北市裁三字第裁二二－ＡＸＸ○
三一一０七號），聲明異議，本院裁定如左：
    主  文
原處分撤銷。
甲○○不罰。
    理  由
一、原處分機關係以受處分人即異議人甲○○於九十二年八月二十日下午二時二十分
    許，騎駛車號ＣＩＰ—九五八號重型機車（下稱：Ａ車）沿福德路東向西行駛至
    肇事地點時，其右側車身被沿無名路北向南行駛之三Ｅ—九五六二號自小客貨車
    （下稱：Ｂ車）前車頭撞及肇事，經警舉發左方車未讓右方車先行，違反道路交
    通安全規則因而肇事致人受傷之違規，並依道路交通管理處罰條例第四十五條第
    九款及第六十三條第一項第一款之規定，裁處異議人罰鍰新台幣（下同）六百元
    ，並記違規點數一點。
二、訊據異議人堅詞否認有違規行為，辯稱肇事路口未設號誌，其騎駛之福德路因有
    路名，為幹道，對方車行駛無名巷為支道云云；再伊當時係直行車，行經該路口
    時，先行煞停查無來車後，始向前行駛，於已過路口中央時，始遭Ｂ車撞擊右後
    車身等語。分別審究如次：
（一）按支、幹道之區別，係以現場是否有以交通設施劃分支、幹道為據，而非以路
      幅之寬窄或巷、弄之大小作為認定支、幹道之標準；本件肇事地點臺北市○○
      街南向北方向與福港街一六○巷之交叉路口現場，並無號誌之設立或以交通設
      施劃分支、幹道，有卷附之交通事故調查報告表交通事及分析研判表各一紙可
      憑，則該交岔路口自應屬於無號誌且未劃分幹、支線之路口無訛。上開路口既
      屬無號誌且未劃分幹、支線之交岔路口，異議人自福德路東向西方向行駛，相
      對於自無名巷北往南方向行駛之車輛，自屬於左方車，異議人辯稱以道路是否
      編有名稱，而區○○道○○道等情，尚有誤會。
（二）按道路交通安全規則第一百零二條第一項第二款規定：「車輛行至無號誌或號
      誌故障而無交通警察指揮之交岔路口，支線道車應暫停讓幹線道車先行。未劃
      分幹、支線或同為幹線道或支線道者，轉彎車應暫停讓直行車先行；如同為直
      行車或轉彎車者，左方車應暫停讓右方車先行」，惟上述「左方車應暫停讓右
      方車先行」之規定，應係指左方之直行車或轉彎車尚未到達交岔路口，而右方
      之直行車或轉彎車已到達交岔路口之情形，如左方之直行車或轉彎車已到達甚
      至進入交岔路口，而右方之直行車或轉彎車尚未到達交岔路口時，則尚未到達
      交岔路口之右方車即應暫停讓已到達或進入交岔路口之左方車先行通過，此觀
      諸道路交通安全規則第一百零二條第一項第六款規定：「轉彎車輛應讓直行車
      輛先行，但直行車尚未進入交岔路口，而轉彎車已達中心處開始轉彎，直行車
      應讓轉彎車先行」自明。核對異議人所提車損照片，Ａ車右後方車殼自車體結
      構略向外剝離，以及台北市政府警察局士林分局北市警分刑字第０九三六０七
      四五五００號函附編號三照片所示Ａ車車身擦地痕係在Ａ車車身左後側，而道
      路交通事故現場圖Ａ車刮地痕起點，係靠近福德路以及無名路之交岔路口中央
      略偏西處，可以推認Ａ車車頭於受Ｂ車撞擊時，應已過交岔路口中線無訛；再
      者，依卷附道路交通事故現場圖所示之Ａ車刮地痕方向係沿Ａ車自身行進方向
      慣性（東往西方向）及受力側（北往南方向），往南南西方向延伸五點五公尺
      ，且Ａ車受撞擊倒地後，車頭翻轉等情狀，亦可推認兩車相互撞擊時，Ｂ車行
      車時速顯然大於Ａ車時速，互核與道路交通事故談話紀錄表所載Ｂ車駕駛人鍾
      錦生自陳時速五十公里，Ａ車駕駛即異議人自陳約時速三十公里，亦相一致，
      綜上顯見異議人所騎駛之Ａ車於車禍發生時，車頭業已通過交岔路口，而車身
      則正位於交岔路口上，始遭嗣後以高於Ａ車時速行進，在Ａ車進入交岔路口稍
      後，始進入交岔路口之Ｂ車車頭撞及，揆諸前揭說明，此際應係鍾錦生駕駛尚
      未到達交岔路口之Ｂ車暫停，讓異議人所騎駛業已進入交岔路口之Ａ車先行通
      過，從而，本件車禍之發生，係因鍾錦生駕駛Ｂ車行經無號誌之交岔路口，未
      減速慢行，作隨時停車之準備，以致撞及異議人所駕駛業已進入交岔路口之Ａ
      車右後車側，並致Ａ車附載乘客林士揚受有右足踝、內外骨折之傷害，而非異
      議人所駕駛之左方車未暫停讓鍾錦生所駕駛之右方車先行所導致，可以認定。
三、異議人另指陳對方車係士林分局三組所屬車輛因逾時急往開會，超速行駛，撞擊
    現場且無煞車痕；到場處理之交通員警有相互迴護之嫌、對方車迄九十二年九月
    六日始投保強制責任險云云，均與本件異議是否有理之論斷無關，並無審酌必要
    ，均附此敘明。
四、綜上，原處分未予詳查，遽予裁罰，尚有未洽，是本件異議為有理由，原處分應
    予撤銷，另諭知異議人不罰。
五、據上論結，應依道路交通案件處理辦法第二十條，裁定如主文。
中      華      民      國    九十三      年    三     月   二十三    日
                                        臺灣士林地方法院交通法庭
                                            法  官  許  辰  舟
右正本證明與原本無異。
如不服本裁定，應於送達後五日內，向本院提出抗告狀。
                                            書記官  蘇  彥  宇
中      華      民      國      九十三      年    三     月   二十九    日
